【裁判字號】    95,上訴,1818
【裁判日期】    950816
【裁判案由】    強盜
【裁判全文】
臺灣高等法院刑事判決                95年度上訴字第1818號
上  訴  人
即  被  告  丙○○
                    現於臺灣台北看守所（借執行）
                    現於臺灣台北監獄執行
選任辯護人  郭承昌律師
上列上訴人因強盜案件，不服臺灣桃園地方法院95年度訴字第50
號，中華民國95年 4月13日第一審判決（起訴案號：臺灣桃園地
方法院檢察署94年度偵字第 21032號），提起上訴，本院判決如
下：
    主  文
原判決撤銷。
丙○○共同意圖為自己不法之所有，而搶奪他人之動產，累犯，
處有期徒刑參年陸月。
    事  實
一、丙○○前因懲治盜匪條例案件，經台灣高等法院以90年度上
    更二字第627 號判處有期徒刑2 年9 月確定，甫於民國91年
    2月9日執行完畢（構成累犯）。詎未悔改，與某真實姓名不
    詳綽號「阿平」之某成年男子友人，因2人均債務纏身、需
    孔甚急，遂共同謀議行搶；於94年11月30日15時10分許，在
    桃園縣龍潭鄉○○路 161巷29號旁，由「阿平」騎乘某牌號
    不詳之重機車搭載丙○○之方式，見甲○○於馬路上行走，
    乃共同基於為自己不法所有，搶奪他人財物之犯意聯絡，趁
    甲○○不及注意之際，由乘坐在後之丙○○以手強拉甲○○
    側背於肩上之皮包乙只，然因甲○○用力拉住皮包不放，丙○○乃當場下車一手拉住皮包鍊帶而拖行甲○○，另一手則
    搥打甲○○之腕部而施強暴，致甲○○受有右臂挫傷、兩側
    肘關節挫傷及右側髖挫傷等傷害（傷害部分未據告訴），嗣
    皮包鍊帶拉斷，丙○○搶得該皮包得手後，欲乘坐在前方等
    待之「阿平」騎乘之機車離開之際，適有路人乙○○目擊上
    情，上前拉住丙○○衣服，此時攤販劉壽達及路人王祥見狀
    幫忙始乃制伏丙○○，並將之逮捕，「阿平」則騎乘重機車
    趁隙逃逸。
二、案經桃園縣政府警察局平鎮分局報告報臺灣桃園地方法院檢
    察官偵查起訴。
    理  由
一、訊據被告丙○○坦認與「阿平」共同搶奪之犯行不諱，核與
    被害人甲○○、乙○○於原審及本院審理時之指述、及證人
    王祥、劉壽達於警詢時之陳述相符；被害人甲○○受有前揭
    傷害情形，亦有國軍桃園總醫院附設民眾診療服務處診斷證
    明書1紙、傷勢照片3張，並經原審向國軍桃園總醫院調閱病
    歷資料 1份在卷可憑，此外，尚有被害人甲○○之上開遭搶
    皮包照片 2張（顯示皮包鏈帶已斷裂脫落）在卷可稽，被告
    上開搶奪犯行足堪認定。
二、訊據被告否認有準強盜之犯行，辯稱：那時候是抓皮包，然
    後擋她的手，我的意思是要他鬆手，然後用手去頂住他，我
    也沒有踢乙○○的腳，他過來頂我的腳，我跌倒的等語。辯
    護人亦辯以：案發當時應該有很多本能反應的掙脫，而不是
    刻意、直接去做，應論以搶奪，而不應論以準強盜罪等語。
    經查：
(一)被害人甲○○指訴部分：
    被害人甲○○於原審證稱：當時我從郵局對面的小巷子走出
    來要去開車，有一輛機車承乘坐二個人，在庭的被告是坐後
    座，我把皮包右上左下斜背在身上，被告他們從我後面騎過
    去，從我背後要扯下我的皮包，我嚇一跳就拚命抱住皮包，
    不讓他們搶走，但是他們還是一直扯我的皮包，在庭的被告
    還一隻手抓住我的皮包，另一隻手打我的頭，同時要把我的
    手撥開，我有跌倒，他們把我拖行了很遠，我被他們拖行了
    約十一公尺，後來因我大叫搶劫，所以在附近土地公廟下棋
    的三個阿伯及二個年輕人來幫忙，乙○○也是其中之一。他
    們過來以後就要幫忙把被告抓起來，我的皮包後來被扯斷，
    有被被告搶走，乙○○要幫我把皮包搶回來，就把被告從機
    車上抓下來，把被告推倒在地，皮包從被告手中掉在地上，
    我就趕緊撿起來 (原審卷第57頁）。嗣於本院審理時，經詢
    以：被告搶到皮包以後，有沒有對你有攻擊行為？答稱：沒
    有，我大聲喊叫，就有人過來，就把被告壓在地上等語 (本
    院95年8月2日審判筆錄），足認被告係於搶奪被害人甲○○
    之過程中，有施以強暴之行為（未達不能抗拒程度），並非
    搶奪既遂之後，再施強暴。而所謂「贓物」，係指犯罪所得
    之財物，被告行強暴行為之際，尚未搶得皮包，並無贓物可
    資防護，自與為防護贓物而施強暴有間。
(二)被害人乙○○指訴部分：
    被害人乙○○於偵查中固稱：我拉後面的人的衣服、夾克，
    被告踢我一腳等語（偵卷第61頁）；嗣於原審證稱：（被告
    有沒有對你使用暴力？）答：沒有；（有沒有打你或踢你？
    ）答：沒有；嗣於庭上提示警詢筆錄時，始改稱：我現在想
    起來他有踢我，但我傷的不嚴重，只是小事情等語（原審卷
    第60頁）。嗣於本院審理時則稱：我拉被告衣服的時候，他
    反身碰到我左腳，不是刻意要踢我等語（本院95年8月2日審
    判筆錄），其證言前後不一，已難憑採。且證人乙○○並未
    提出任何診斷證明書為證，依其偵查中所提照片（偵卷第65
    頁）所示，其右小腿有一小點擦痕，如係被告以腳踢攻擊，
    以被告年輕力壯，腳勁甚強，所造成之傷痕，應有較大面積
    之瘀傷才是，從而，不能排除係證人乙○○上前拌腳時所致
    擦傷，本於罪疑唯輕法則，不能據此證明被告確有因脫免逮
    捕，對之施以腳踢之強暴行為。
三、核被告所為，係犯刑法第325條第1項之搶奪罪。其搶奪皮包
    一度得手，嗣因路人圍捕得而復失，仍應論以既遂。公訴人
    認被告為防護贓物，對被害人甲○○施以強暴，並為脫免逮
    捕，當場接續對於證人乙○○施以強暴，係犯刑法第 329條
    之罪名，應依刑法第328條第1項之強盜罪處斷，尚有未洽，
    起訴法條應予變更。被告與「阿平」之成年男子，具有意思
    之聯絡及行為分擔，為共同正犯。按刑法業已於94年2月2日
    修正，95年7月1日施行，刑法第47條關於累犯之規定，於修
    正犯係規定：受徒刑之執行完畢，或一部之執行而赦免後，
    五年以內故意再犯有期徒刑以上之罪者，為累犯，加重本刑
    至二分之一。即再犯以故意為限，過失犯不與焉。本件被告
    曾有事實欄所揭之有期徒刑執行之前科紀錄，有臺灣高等法
    院被告前案紀錄表在卷可稽，其於五年以內再故意犯本件有
    期徒刑以上之罪，不論依修正前之刑法第47條，或修正後之
    刑法第47條第 1項之規定，均構成累犯，對被告而言並無有
    利或不利之情形，自不生新舊法比較之問題，應逕依修正前
    之刑法第47條，論以累犯，並加重其刑。
四、原審據以論罪科刑，並非無見，惟被告並未有因防護贓物或
    脫免逮捕而施強暴之行為，原審論以準強盜罪，自有未洽。
    被告上訴，否認準強盜犯行，為有理由，自應由本院將原判
    決撤銷。爰審酌被告正值壯年，不思正當營生，迭犯毒品、
    竊盜、強盜等罪名，本件搶奪未造成被害人財物上損失，惟
    其手段對被害人身心所造成傷害頗重，以及被告犯後態度等
    一切情狀，量處如主文所示之刑，以示懲儆。
五、據上論斷，應依刑事訴訟法第369條第 1項前段、第364條、
    第299條第1項前段、第300條，刑法第28條、第 325條第1項
    、修正前刑法第47條，判決如主文。
本案經檢察官陳明光到庭執行職務。
中    華    民    國    95    年    8     月    16    日
                  刑事第五庭審判長法  官  張傳栗
                                  法  官  吳啟民
                                  法  官  陳世宗
以上正本證明與原本無異。
如不服本判決，應於收受送達後十日內向本院提出上訴書狀，其
未敘述上訴之理由者並得於提起上訴後十日內向本院補提理由書
（均須按他造當事人之人數附繕本）。
                                  書記官  丁淑蘭
中    華    民    國    95    年    8     月    18    日
附錄本案論罪科刑法條：
中華民國刑法第325條
（普通搶奪罪）
意圖為自己或第三人不法之所有，而搶奪他人之動產者，處 6 月
以上 5 年以下有期徒刑。
因而致人於死者，處無期徒刑或 7 年以上有期徒刑，致重傷者，
處 3 年以上 10 年以下有期徒刑。
第 1 項之未遂犯罰之。


司法院資訊處製作；財團法人民間司法改革基金會備份。
